【裁判字號】    89,判,3824
【裁判日期】    891222
【裁判案由】    國宅
【裁判全文】
最  高  行  政  法  院  判  決                  八十九年度判字第三八二四號
    原      告  甲○○
    被      告  基隆市政府
    代  表  人  李進勇
右當事人間因國宅事件，原告不服內政部中華民國八十八年九月十七日台（八八）內
訴字第八八○五七一○號再訴願決定，提起行政訴訟，本院判決如左：
    主  文
原告之訴駁回。
訴訟費用由原告負擔。
    事  實
緣原告於民國（以下同）八十七年十月二十日向被告申請承受基隆市○○路○段一六
六巷十六號國宅房地，經被告依財政部財稅資料處理中心提供之資料查核結果，原告
與其母簡錦鳳設籍同一戶，原告之父楊思勤雖未設籍同一戶內，但已擁有坐落基隆市
○○路五十三號三至四樓等房屋三戶，被告認不符合承購國宅規定，乃以八十七年十
二月七日基府宅管字第一一四九六七號函否准其承受之申請，原告不服，提起訴願、
再訴願，均遭駁回，遂提起行政訴訟，茲摘兩造訴辯意旨於次：
原告起訴意旨及補充理由略謂：一、國民住宅出售出租及商業服務設施暨其他建築物
標售標租辦法之規定，顯已超出國民住宅條例，以「辦法」之規定限制國宅之轉讓，
自屬以行政命令限制人民處分財產之權利，根本不合法。二、上開辦法第四條第一項
第三款，僅係規定「：：三、本人、配偶、戶籍內之直系親屬及其配偶，均無自有住
宅者」，易言之，祗須本人、配偶及戶籍內之直系親屬及其配偶，均無自有住宅者，
即為已足，而內政部八十七年十一月十一日公內營字第八七○九五七四號函解釋，更
超越此項範圍，謂尚包括不在戶籍內之直系血親在內，尤難謂係適法。三、況查上開
辦法，僅係對於申請承購或承租所為條件之限制，對於本件由原告之叔楊思安將系爭
國宅贈與原告之贈與行為，並未設有任何條件限制，不容為擴張解釋，且被告對於類
此情形，以往均准承受，其後變更處理方式，亦顯然違反信賴原則。四、從而被告不
准原告承受，雖經原告提起訴願、再訴願，均遭駁回，原告之權利，自受有不法之侵
害，為此依法提起本訴等語。
被告答辯意旨略謂：國民住宅之出售、出典、贈與或交換之承受人，應以具有購買國
宅之資格者為限，此為國民住宅條例第十九條第一項所為強制規定。其申請承購資格
依該條例第七條第三項規定「國民住宅出售、出租，：：辦法由內政部定之。」，而
國民住宅出售出租及商業服務設施暨其他建築物標售標租辦法第四條第一項第三款規
定申請承購或承租國宅者應具備之資格為：「本人、配偶、戶籍內之直系親屬及其配
偶，均無自有住宅者。」另內政部八十七年十一月十一日台（八七）內營字第八七○
九五七四號函解釋略以：申請人其未設籍同戶之父應為查核有無自有住宅之對象。故
被告於八十七年十二月七日以基府宅管字第一一四九六七號函復原告不得函購國宅並
無不法等語。
    理  由
按人民因中央或地方機關之違法行政處分，認為損害其權利，經依訴願法提起再訴願
，而不服其決定者，得向行政法院提起行訴訟，為本件起訴時行政訴訟法第一條所規
定。本件原告向被告申請，請求准予自第三人承受前開國宅房地，而為國宅主管機關
之被告所否准，原告自得以被告之行政處分違法，而提起行政訴訟，合先敘明。又按
「國民住宅出售、出租，以及前項商業設施等之標售、標租辦法由內政部定之。」，
為國民住宅條例第七條第三項所規定，而國民住宅之主管機關內政部依此授權，訂定
國民住宅出售出租及商業服務設施暨其他建築物標售標租辦法，而依行為時該辦法第
四條第一項規定，申請承購或承租國民住宅者，應具備下列各款之條件：一年滿二十
歲，在當地設有戶籍者。二與直系親屬設籍於同一戶或有配偶者。三本人、配偶、戶
籍內之直系親屬及其配偶，均無自有住宅者。四符合行政院公告之收入較低家庭標準
者。其中對於第三款之適用，於申請人其未設籍同戶之父有自有住宅之情形時，可否
申購或承租國民住宅一事，經內政部於八十七年十一月十一日，以台（八七）內營字
第八七○九五七四號函作成解釋，略以：申請人其未設籍同戶之父應為查核有無自有
住宅之對象。而認與申請人未設籍同戶之父，如有自有住宅，仍應受國民住宅出售出
租及商業服務設施暨其他建築物標售標租辦法第四條第一項第三款之限制。而按國民
住宅出售出租及商業服務設施暨其他建築物標售標租辦法既係依國民住宅條例明文授
權所制定，自屬有效之行政法規。又核國民住宅出售出租及商業服務設施暨其他建築
物標售標租辦法第四條第一項第三款所規定之要件，為「直系親屬及其配偶，無自有
住宅者」，其文義並未以直系親屬及配偶係屬同一戶者為限，是內政部上開解釋函與
國民住宅出售出租及商業服務設施暨其他建築物標售標租辦法第四條第一項第三款之
規定，並無牴觸之處。再按國民住宅之出售、出典、贈與或交換之承受人，應以具有
購買國宅之資格者為限，國民住宅條例第十九條第一項，亦定有明文。是前開關於國
民住宅申購或承租之資格限制規定，於因贈與而承受國民住宅之情形下，亦有適用。
本件原告於八十七年十月二十日向被告申請承受基隆市○○路○段一六六巷十六號國
宅房地，經被告依財政部財稅資料處理中心提供之資料查核結果，原告與其母簡錦鳳
設籍同一戶，原告之父楊思勤雖未設籍同一戶內，但已擁有坐落基隆市○○路五十三
號三至四樓等房屋三戶，被告認不符合承購國宅規定，而否准其承受之申請，原告不
服，提起行政訴訟。經查本件原告向被告申請承受基隆市○○路○段一六六巷十六號
國宅房地時，原告係與其母簡錦鳳設籍同一戶，原告之父楊思勤則未設籍同一戶內，
但已擁有坐落基隆市○○路五十三號三至四樓等房屋三戶之事實，已據被告依財政部
財稅資料處理中心提供之資料查核無誤，亦為原告所不否認，自應認為屬實。揆諸首
揭說明，被告以原告於八十七年十月二十日向被告申請承受基隆市○○路○段一六六
巷十六號國宅房地時，原告雖係與其母簡錦鳳設籍同一戶，而原告之父楊思勤並未與
原告設籍同一戶內，但因原告之父楊思勤已擁有坐落基隆市○○路五十三號三至四樓
等房屋三戶，不合國民住宅出售出租及商業服務設施暨其他建築物標售標租辦法第四
條第一項第三款之規定，而否准其承受之申請，於法並無不合。一再訴願，訴願機關
以程序不合予以論駁，雖有欠妥，惟本件訴願決定及再訴願決定，分別認原告之訴願
、再訴願為無理由，而予以駁回，其結果則均無不合，應予維持。從而，本件原告以
詳如起訴意旨所指之理由，提起行政訴訟，經核均難認為有理由，應予駁回。
據上論結，本件原告之訴為無理由，爰依行政訴訟法施行法第二條、行政訴訟法第九
十八條第三項前段，判決如主文。
中    華    民    國     八十九      年     十二     月     二十二      日
                    最 高 行 政 法 院  第 二 庭
                                審 判 長 法  官      陳  石  獅
                                         法  官      鄭  淑  貞
                                         法  官      彭  鳳  至
                                         法  官      高  啟  燦
                                         法  官      黃  合  文
右  正  本  證  明  與  原  本  無  異
                                         法院書記官  蘇  金  全
中    華    民    國     八十九      年     十二     月     二十六      日


司法院資訊處製作；財團法人民間司法改革基金會備份。
